臺灣桃園地方法院民事簡易判決
111年度桃簡字第393號
原      告  戴楷伶  
被      告  莫亞濤  

上列當事人間請求侵權行為損害賠償事件，本院於民國111年7月
14日言詞辯論終結，判決如下：
    主    文
一、被告應給付原告新臺幣223,802元，及自民國一一○年十一月
    十九日起至清償日止，按週年利率百分之五計算之利息。
二、原告其餘之訴駁回。
三、訴訟費用（除減縮部分）由被告負擔百分之五十三，餘由原
    告負擔。
四、本判決第一項得假執行。
五、原告其餘假執行之聲請駁回。　　
    事實及理由
壹、程序部分：
一、按簡易訴訟之訴狀送達後，原告不得將原訴變更或追加他訴
    ，但擴張或減縮應受判決事項之聲明者，不在此限，民事訴
    訟法第436條第2項適用第255條第1項但書第3 款定有明文。
    經查，原告起訴請求：「㈠被告應給付原告新臺幣（下同）8
    65,936元，及自起訴狀繕本送達翌日起至清償日止，按週年
    利率5 ％計算之利息。㈡願供擔保，請准宣告假執行」（見本
    院附民字卷第5頁），嗣於民國111年7月14日言詞辯論期日
    變更訴之聲明㈠為：「被告應給付原告423,802元，及自起訴
    狀繕本送達翌日起至清償日止，按週年利率5 ％計算之利息
    」（見本院桃簡字卷第76頁），核為減縮應受判決事項之聲
    明，應予准許。
二、被告經合法通知，無正當理由而未於言詞辯論期日到場，且
    核無民事訴訟法第386 條所列各款情形，爰依民事訴訟法第
    436條第2項、第385條第1項前段之規定，依原告之聲請（見
    本院桃簡字卷第76頁背面），由其一造辯論而為判決。　　
貳、實體部分：
一、原告主張：被告於109 年11月24日15時43分許前某時，駕駛
    車牌號碼000-0000號自用小客車（下稱肇事車輛），沿桃園
    市八德區介壽路1段由桃園往大溪之方向行駛，於同日15時4
    3分許，行經同市區介壽路1 段與廣福路之交岔路口，而欲
    超越前方原告騎乘之車牌號碼000-0000號普通重型機車（下
    稱系爭車輛）時，本應注意汽車行駛時，駕駛人應注意兩車
    並行之間隔，並隨時採取必要之安全措施，而當時情況並無
    不能注意之情事，竟未保持安全並行間隔即貿然跨越雙黃線
    而自系爭車輛之左側超越，兩車因而發生碰撞（下稱系爭交
    通事故），致原告受有左側遠端股骨骨折、左臉頰挫傷腫脹
    、下巴、雙手、雙膝及左踝擦挫傷之傷害。原告因上開傷勢
    支出醫療費用及醫療用品費用共75,378元、看護費用74,000
    元，及受有不能工作損失113,169元暨精神慰撫金500,000元
    之損害，上述金額合計為762,547元，再扣除原告已請領之
    強制汽車責任保險金338,745元後，被告尚應給付原告423,8
    02元，爰依民法侵權行為之法律關係提起本件訴訟，請求損
    害賠償等語，並聲明：㈠被告應給付原告423,802元，及自起
    訴狀繕本送達翌日起至清償日止，按週年利率5 ％計算之利
    息。㈡願供擔保，請准宣告假執行。
二、被告經合法通知，未於言詞辯論期日到場，亦未提出書狀作
    何聲明或陳述。　　
三、本院得心證之理由：　　　　　　
　㈠按因故意或過失，不法侵害他人之權利者，負損害賠償責任
    ；汽車、機車或其他非依軌道行駛之動力車輛，在使用中加
    損害於他人者，駕駛人應賠償因此所生之損害，民法第184
    條第1 項前段、第191 條之2 前段分別定有明文。經查，被
    告因系爭交通事故之過失傷害等犯行，經臺灣桃園地方檢察
    署檢察官提起公訴後，由本院刑事庭以110年度審交訴字第1
    11號判決各判處被告有期徒刑3月、7月確定在案，復有道路
    交通事故現場圖、調查報告表㈠、㈡、調查筆錄、沙爾德聖保
    祿修女會醫療財團法人聖保祿醫院（下稱聖保祿醫院）診斷
    證明書及現場照片、傷勢照片等（見本院桃簡字卷第15頁背
    面至22頁、第25頁背面至30頁、第43頁、第45至46頁）附卷
    為證；又被告已於相當時期受合法通知，既未於言詞辯論期
    日到場，復未提出任何準備書狀以供本院審酌，依民事訴訟
    法第436 條第2 項、第280 條第3 項準用第1 項之規定，視
    同自認，則本院綜合上開各項證據調查結果及全辯論意旨，
    堪認原告之主張為真實。從而，原告請求被告負侵權行為損
    害賠償責任，自屬有據。
　㈡損害賠償數額：
　⒈醫療費用69,759元部分：
　　按不法侵害他人之身體或健康者，對於被害人因此喪失或減
    少勞動能力或增加生活上之需要時，應負損害賠償責任，民
    法第193條第1項定有明文。查，原告主張其因被告之過失傷
    害行為，支出醫療費用69,759元等語（見本院桃簡字卷第34
    、76頁），業據其提出上開診斷證明書及聖保祿醫院費用收
    據、費用單據（見本院桃簡字卷第36至44頁、第47頁）在卷
    為憑，經核係其因被告上揭過失傷害行為，為受治療而有支
    出之必要，則原告此部分對被告之請求，當足採取。　　
　⒉醫療用品費用5,619元部分：
　　原告主張其因被告之過失傷害行為，購買沖洗液、沖洗竹棉
    、紗布塊、口腔竹棒等醫療用品，而支出醫療用品費用5,61
    9元等語（見本院桃簡字卷第34、76頁），有醫療費用收據
    及發票等（見本院桃簡字卷第48至50頁）在卷可佐，經核係
    其因被告上揭過失傷害行為，為治療傷勢而有支出之必要，
    則原告此部分對被告之請求，亦屬有據。
　⒊看護費用74,000元部分：
　⑴原告發生系爭交通事故後，於109年11月24日前往聖保祿醫院
    就醫，當日住院並接受骨折復位鋼釘鋼板固定手術，後於同
    年12月1日出院，宜休養3個月，期間需他人看護照顧1個月
    等節，有上開診斷證明書在卷可參，則原告主張其因前開傷
    勢而需人看護37日等情，應屬有據。
　⑵又親屬代為照顧被害人之起居，固係基於親情，但親屬看護
    所付出之勞力並非不能評價為金錢，雖因二者身分關係而免
    除被害人之支付義務，惟此種基於身分關係之恩惠，自不能
    加惠於加害人，故由親屬看護時雖無現實看護費之支付，仍
    應認被害人受有相當於看護費之損害，得向加害人請求賠償
    ，始符公平原則（最高法院99年度台上字第531號民事判決
    意旨參照）。再當事人已證明受有損害而不能證明其數額或
    證明顯有重大困難者，法院應審酌一切情況，依所得心證定
    其數額。民事訴訟法第222條第2項定有明文。再民事訴訟法
    第222條第2項規定，係以在損害已經被證明，而損害額有不
    能證明或證明顯有重大困難之情形，為避免被害人因訴訟上
    舉證困難而使其實體法上損害賠償權利難以實現所設之規範
    ，俾兼顧當事人實體權利與程序利益之保護，其性質上為證
    明度之降低，而非純屬法官之裁量權，法院仍應斟酌當事人
    所為之陳述及提出之證據，綜合全辯論意旨，依照經驗法則
    及相當性原則就損害額為適當之酌定（最高法院103年度台
    上字第845號判決意旨參照）。經查，原告因受上開傷勢而
    於上開37日之期間有專人照護之需乙情，業經本院認定如上
    ，而原告於上開期間係由親屬進行看護，是原告此部分雖無
    實際支出看護費用，然揆諸上開說明，此種基於身分關係之
    恩惠，自不能加惠於加害人。而本院審酌一般醫院看護之通
    常收費標準之全日看護費用雖大多為1日2,200元以上，惟照
    服員之看護費用係含有獲利計算之部分，原告既無實際支出
    看護費用，亦難全以照服員之一般薪資採為原告所受之看護
    費用損害。本院衡量親屬照護花費之心力不比照服員少，且
    原告所受之傷勢為左側遠端股骨骨折、左臉頰挫傷腫脹、下
    巴、雙手、雙膝及左踝擦挫傷，傷情顯非輕微，再酌以看護
    人力在市場上一般之薪資行情等因素後，認以每日2,000元
    作為計算基準，較為妥適。則原告請求被告給付看護費用74
    ,000元（計算式：37×2,000＝74,000），應屬有據，而應准
    許。
　⒋不能工作損失113,169元部分：
　　原告於系爭交通事故前，係在若蘭坊任職，每月薪資為35,0
    00元，日薪為1,167元乙節，有薪資袋（見本院桃簡字卷第5
    2頁）附卷可參；又參以原告自109年11月24日起至同年12月
    1日止，因接受骨折復位鋼釘鋼板固定手術而住院7日，出院
    後尚須休養3個月等情，有上開診斷證明書附卷可證，則原
    告主張其因前開傷勢而自109年11月24日起至110年2月1日止
    ，共休養3個月又7天（見本院桃簡字卷第34頁），並請求因
    系爭交通事故不能工作之損失113,169元（計算式：35,000×
    3＋1,167×7＝113,169），洵屬有據，應予准許。
　⒌精神慰撫金部分：
　　按不法侵害他人之身體、健康、名譽、自由、信用、隱私、
    貞操，或不法侵害其他人格法益而情節重大者，被害人雖非
    財產上之損害，亦得請求賠償相當之金額，亦為民法第第19
    5 條第1 項前段明定。又慰撫金之多寡，應斟酌雙方之身份
    、地位、資力與加害程度，及其他各種情形核定相當之數額
    ，該金額是否相當，自應依實際加害情形與被害人所受之痛
    苦及雙方之身份、地位、經濟狀況等關係決定之（最高法院
    51年度台上字第223號判例意旨參照）。經查，被告因前開
    過失行為致原告受有上開傷害，則原告受有身體及精神痛苦
    ，堪可認定，是原告依上開規定請求被告賠償慰撫金，自屬
    有據。本院審酌被告上開之過失情節及原告所受傷勢程度（
    見本院桃簡字卷第43頁、第45至46頁），兼衡兩造之智識程
    度、工作情況、家庭經濟狀況（見本院桃簡字卷第18、20頁
    、第76頁背面，本院個資卷）及現場的撞擊情況（見偵字卷
    第26頁背面至第30頁）等一切情狀，認原告請求被告賠償精
    神慰撫金以300,000元為適當，應予准許。逾此部分之請求
    ，應予駁回。　　
　⒍綜上，原告因本件侵權行為得請求被告賠償之金額為562,547
    元（計算式：69,759＋5,619＋74,000＋113,169＋300,000＝562,
    547）。　
　㈢另強制汽車責任保險法第32條規定，保險人依本法規定所為
    之保險給付，視為被保險人損害賠償金額之一部分；被保險
    人受賠償請求時，得扣除之。是被保險人受賠償請求時，得
    依上開規定扣除請求權人已領取之保險給付，乃係損害賠償
    金額算定後之最終全額扣除，故在被害人與有過失之情形，
    應先適用民法第217條第1項規定算定賠償額後，始有依上開
    規定扣除保險給付之餘地。如於請求賠償之金額中先予扣除
    保險給付，再為過失相抵之計算，無異減少賠償義務人所得
    扣除之強制汽車責任保險給付額，當非上開規定之本意（最
    高法院104年度台上字第1743號民事判決意旨參照）。經查
    ，原告已領取強制汽車責任保險金338,745元等語（見本院
    桃簡字卷第76頁），有金融存摺內頁影本（見本院桃簡字卷
    第78頁）在卷為佐，則被告應賠償之金額562,547元扣除上
    開理賠金額338,745元後，原告尚得再請求被告賠償223,802
    元（計算式：562,547－338,745＝223,802）。
四、末按給付無確定期限者，債務人於債權人得請求給付時，經
    其催告而未為給付，自受催告時起，負遲延責任。其經債權
    人起訴而送達訴狀，或依督促程序送達支付命令，或為其他
    相類之行為者，與催告有同一之效力；又遲延之債務，以支
    付金錢為標的者，債權人得請求依法定利率計算之遲延利息
    ，而應付利息之債務，其利率未經約定，亦無法律可據者，
    週年利率為5 ％，民法第229 條第2 項、第233 條第1 項前
    段及第203 條分別定有明文。查，本件原告請求被告給付22
    3,802元部分，係以支付金錢為標的，且無確定期限，又未
    約定利息，則被告應自受催告時起，負遲延責任，則原告就
    上述得請求之金額，併請求自起訴狀繕本送達被告之翌日即
    110年11月19日（於110年11月8日寄存送達桃園市政府警察
    局埔子派出所，見本院附民字卷第7頁）起至清償日止，按
    年息5 ％計算之利息，同為有據。
五、綜上所述，原告依民法侵權行為之法律關係，請求被告給付
    223,802元，及自110年11月19日起至清償日止，按週年利率
    5%計算之利息，為有理由，應予准許。逾此範圍之請求，為
    無理由，應予駁回。
六、本件原告勝訴部分，係就民事訴訟法第427 條訴訟適用簡易
    程序所為被告敗訴之判決，依同法第389 條第1 項第3 款之
    規定，應依職權宣告假執行。至原告雖聲明願供擔保請准宣
    告假執行，惟本院既已職權宣告假執行，原告此部分聲請，
    核僅為促請本院職權發動，自無庸另為准駁之諭知。另原告
    敗訴部分，假執行之聲請駁回。
七、訴訟費用負擔之依據：民事訴訟法第79條。
中　　華　　民　　國　　111 　年　　7 　　月　　29　　日
                  桃園簡易庭  法  官  顏嘉漢
以上為正本係照原本作成。
如不服本判決，應於送達後20日內，向本院提出上訴狀並表明上
訴理由，如於本判決宣示後送達前提起上訴者，應於判決送達後
20日內補提上訴理由書（須附繕本）。
如委任律師提起上訴者，應一併繳納上訴審裁判費。   
中　　華　　民　　國　　111 　年　　7 　　月　　29　　日
                              書記官  楊上毅